【裁判字號】    96,交聲,249
【裁判日期】    970129
【裁判案由】    聲明異議
【裁判全文】
臺灣嘉義地方法院交通事件裁定  九十六年度交聲字第二四九號
原處分機關  交通部公路總局嘉義區監理所嘉義市監理站
異  議  人
即受處分人  甲○○
上列受處分人因違反道路交通管理處罰條例案件，對於交通部公
路總局嘉義區監理所嘉義市監理站民國九十六年九月二十九日所
為之處分（原處分案號：嘉監義裁字第裁七六-LΟ000000
0號），聲明異議，本院裁定如下：
    主  文
異議駁回。
    理  由
一、按汽車駕駛人，行經有燈光號誌管制之交岔路口闖紅燈者，
    處新臺幣（下同）一千八百元以上五千四百元以下罰鍰；又
    汽車駕駛人，駕駛汽車有違反本條例之行為，經交通勤務警
    察或依法令執行交通稽查任務人員制止時，不聽制止或拒絕
    停車接受稽查而逃逸者，除按各該條規定處罰外，處三千元
    以上六千元以下罰鍰，道路交通管理處罰條例第五十三條第
    一項、第六十條第一項分別定有明文。另依同條例第六十三
    條第一項規定，上開違規應分別記違規點數三點（闖紅燈）
    、一點（逃逸）。又依同條例第三條第八款規定，汽車包括
    機器腳踏車在內。
二、原處分意旨略以：本件異議人即受處分人甲○○於民國九十
    六年八月十二日下午二時二十分許，駕駛車號TH九二一０號
    輕型機車在嘉義市○○路八五七巷口（裁決書誤記為七五九
    巷口）由北向南方向行駛闖紅燈，為在場執行交通稽查勤務
    員警發現，經員警當場鳴笛指揮攔檢，該車拒絕稽查掉頭反
    方向逃逸，經員警記下車號、廠牌，並錄影存證後，依法逕
    行舉發。嗣異議人於舉發通知單所載應到案日期前向原處分
    機關提出申訴，經原處分機關調查後，仍認受處分人違規明
    確，原處分機關乃依違反道路交通管理處罰條例第六十條第
    一項、第五十三條第一項、第六十三條第一項，違反道路交
    通管理事件統一裁罰基準及處理細則，及違反道路交通管理
    事件統一裁罰基準表等規定，於九十六年九月二十九日裁處
    受處分人罰鍰各一千八百元（闖紅燈）、三千元（逃逸），
    合計四千八百元，並各記違規點數三點（闖紅燈）、一點（
    逃逸），合計四點。
三、聲明異議意旨略以：異議人未於前揭時地駕車行過該處，何
    來闖紅燈及逃逸情事，而舉發員警錄影畫面，既未清楚錄下
    該違規機車車牌號碼，員警所指異議人違規自屬無據，且依
    員警錄影畫面，違規者係頭戴安全帽著口罩，並無從辨識係
    何人云云，而於法定期限內向本院交通法庭聲明異議。
四、經查：
  (一)車號TH九二一０號輕型機車之駕駛人於前揭時地因闖紅燈經
    警攔檢時，拒絕稽查掉頭反方向逃逸等情，業經證人即舉發
    員警黃煌於本院調查時證述明確，且經本院詢其舉發時如
    何確定違規機車車號時，其明確證稱於攔停無效後，即馬上
    目視機車車牌號碼記下，當時機車距其僅五、六公尺等語，
    參以證人所稱負責交通勤務已十八年，視力甚佳等語，與證
    人民國五十三年次出生，約四十三歲，應有相當服勤資歷，
    及其到庭時未佩戴眼鏡，仍能輕鬆閱讀文件、影像畫面等法
    庭表現相合，證人所目擊記下之違規機車車號應係無誤，異
    議人雖仍質疑證人目擊之正確性，惟本院當庭勘驗證人所提
    錄影存證之畫面後，異議人亦當庭自承畫面中違規機車之廠
    牌、顏色均與其所有之車號TH九二一０號輕型機車相同等語
    ，足見證人目擊情節並非一己片面陳述，而有若干客觀事證
    以為佐證，復審酌證人與異議人素不相識，其於證述前並經
    具結擔保，應無藉詞攀誣之理，衡情，證人目擊車號之正確
    性應受肯定，其證詞應屬可採，足認本件違規不服稽查逃逸
    之車輛，確為異議人所有之車號TH九二一０號輕型機車無誤
    。
  (二)按本條例之處罰，受舉發違反道路交通管理事件之受處罰人
    ，認為受舉發之違規行為應歸責他人者，應於舉發違反道路
    交通管理事件通知單應到案日期前，檢附相關證據及應歸責
    人相關證明文件，向處罰機關告知應歸責人，處罰機關應即
    另行通知應歸責人到案依法處理。逾期未依規定辦理者，仍
    依本條例各該違反條款規定處罰，道路交通管理處罰條例第
    八十五條第一項、違反道路交通管理事件統一裁罰基準及處
    理細則第三十六條亦定有明文。依前揭規定意旨，可知汽車
    所有人對登記於其名下之車輛，本有監督、管理之義務，在
    車輛使用狀態與登記不符之情形下，汽車所有人本有義務就
    其車輛之實際使用及違規情形，向處罰機關敘明責任歸屬，
    如未依前開規定辦理歸責時，即應受罰，此於無法確認違規
    者身分之逕行舉發事件，尤然。查，本件違規車輛既可認定
    係異議人所有之車號TH九二一０號輕型機車已如上述，而異
    議人除否認係自身駕駛違規外，並無法說明該車輛之使用情
    形及實際違規者之身分，依前開說明，原處分機關以車輛所
    有人即異議人為處罰對象，本無不當，尤其本件違規駕駛人
    頭戴安全帽、戴口罩，臨取締之際又駕車逃逸，員警除能確
    認違規機車車號逕行舉發外，在執法手段受到比例原則之拘
    束下，實難期待員警能夠當場確認違規者身分，異議人以前
    詞為辯，並不可採，事證明確，異議人之違規行為堪以認定
    。
五、綜上所述，原處分機關依道路交通管理處罰條例第六十條第
    一項、第五十三條第一項、第六十三條第一項，違反道路交
    通管理事件統一裁罰基準及處理細則，及違反道路交通管理
    事件統一裁罰基準表等規定，裁處受處分人罰鍰合計四千八
    百元，並記違規點數合計四點，核無違誤，本件異議為無理
    由，應予駁回。
據上論斷，依道路交通案件處理辦法第十九條，裁定如主文。
中    華    民    國    97    年     1    月    29    日
                        交通法庭  法  官   陳正昇
上列正本證明與原本無異。
如不服本裁定，應於裁定送達後5日內向本院提出抗告狀（應附
繕本）。
中    華    民    國    97    年     1    月    29    日
                                  書記官   侯麗茹


司法院資訊處製作；財團法人民間司法改革基金會備份。
